臺灣臺南地方法院刑事判決
109年度金訴字第237號
公  訴  人  臺灣臺南地方檢察署檢察官
被      告  湯喬羽



上列被告因詐欺等案件，經檢察官提起公訴（109年度偵緝字第1
65、167號），本院判決如下：
    主  文
甲○○犯三人以上共同詐欺取財罪，處有期徒刑陸月。
其餘被訴部分，無罪。
    事  實
一、甲○○於民國107年間，加入綽號「麥克」所屬之詐欺集團（
    所涉組織犯罪條例部分，業經另案起訴），擔任車手工作，
    負責提領被害人遭詐騙之款項。甲○○與「麥克」及其他詐欺
    集團成員，共同意圖為自己不法之所有，基於三人以上共同
    詐欺取財及隱匿犯罪所得去向之犯意聯絡，先由不詳集團成
    員於108年1月7日11時30分許，致電乙○○○，佯稱其友人「蘇
    老師」，欲借款新臺幣（下同）20萬元，致乙○○○陷於錯誤
    ，依指示匯款20萬元至洪詩涵所申辦之中華郵政股份有限公
    司帳號00000000000000號帳戶內，嗣甲○○依「麥克」指示取
    得上開洪詩涵帳戶之金融卡及密碼，於翌日（8日）12時36
    分許，前往臺南市○○區○○路000號善化郵局，由自動櫃員機
    提領4萬9900元得手，先從中抽取2000元作為報酬，再依「
    麥克」指示將剩餘款項置於臺南市善化區某處河堤，由不詳
    集團成員前往拿取，以此方式製造金流斷點，隱匿上開犯罪
    所得之去向。
二、案經乙○○○訴由臺南市政府警察局善化分局報請臺灣臺南地
    方檢察署檢察官偵查起訴。
    理  由
壹、有罪部分
一、本判決下列所引用具傳聞性質之證據資料，或經檢察官、被
    告同意作為本案證據使用，或知有傳聞證據之情形而未於言
    詞辯論終結前聲明異議，本院審酌該等證據作成時之情況，
    認無何取證之瑕疵或其他不當情事，依刑事訴訟法第159條
    之5規定，均具有證據能力。
二、上開犯罪事實，業據被告於偵訊及本院審理時均坦承不 諱
    ，並經證人乙○○○於警詢就被騙經過證述甚詳（卷宗編號詳
    如附表，卷2第11-14頁），且有匯款申請書（卷2第26頁）
    、洪詩涵帳戶之交易明細資料（卷2第15頁）、監視器擷取
    畫面（即車手提領影像，卷2第8-10頁）可稽，足徵被告之
    自白與事實相符，堪以採信。是本件事證明確，被告犯行，
    洵足認定，應依法論科。
三、論罪科刑
（一）按洗錢防制法第2條第2款之掩飾、隱匿行為，目的在遮掩
      、粉飾、隱藏、切斷特定犯罪所得與特定犯罪間之關聯性
      ，是此類洗錢行為須與欲掩飾、隱匿之特定犯罪所得間具
      有物理上接觸關係（事實接觸關係）。而提供金融帳戶提
      款卡及密碼供他人使用，嗣後被害人雖匯入款項，然此時
      之金流仍屬透明易查，在形式上無從合法化其所得來源，
      未造成金流斷點，尚不能達到掩飾或隱匿特定犯罪所得之
      來源、去向及所在之作用，須待款項遭提領後，始產生掩
      飾、隱匿之結果。故而，行為人提供金融帳戶提款卡及密
      碼，若無參與後續之提款行為，即非洗錢防制法第2條第2
      款所指洗錢行為，無從成立一般洗錢罪之直接正犯（最高
      法院108年度台上大字第3101號裁定參照）。準此，詐欺
      集團向被害人施用詐術後，為掩飾、隱匿其詐欺所得財物
      之去向及所在，而令被害人將款項轉入該集團所持有、使
      用之人頭帳戶，並由集團所屬車手前往提領詐欺所得款項
      得手，因已造成金流斷點，該當掩飾、隱匿之要件，自成
      立一般洗錢罪之正犯。
（二）又被告加入詐欺集團擔任車手，負責依指示至自動櫃員機
      提款，顯係與該集團成員在合同意思範圍內，各自分擔犯
      罪行為之一部，並相互利用他人之行為，以達遂行犯罪之
      目的，自應與該集團成員對於集團實施詐騙犯罪所發生之
      結果共同負責。是核被告所為，係犯刑法第339條之4第1
      項第2款三人以上共同詐欺取財罪、洗錢防制法第14條第1
      項洗錢罪。被告與「麥克」及其他不詳姓名之詐欺集團成
      員，就本件犯行，有犯意聯絡及行為分擔，為共同正犯。
      被告係以一行為同時觸犯上開罪名，為想像競合犯，應從
      一重之加重詐欺取財罪處斷。
（三）被告為獲取小額報酬而為本件提領及交付款項行為，固屬
      違法，應予非難，惟考量其並非詐欺集團之核心人物，僅
      是參與較為次要之提款工作，且僅提領近5萬元，所獲報
      酬僅2000元，又犯後坦承犯行，並賠償告訴人3萬元（詳
      下述），積極彌補所犯，斟酌上情，本案若逕科以法定最
      低刑度即有期徒刑1年，實屬情輕法重，客觀上不無可憫
      ，爰依刑法第59條規定，減輕其刑。
（四）本院審酌被告加入詐欺集團擔任車手，負責提領詐騙款項
      ，損害告訴人之財產法益，且危害社會治安及金融秩序，
      至屬不該，惟念其犯後自始坦承犯行，態度良好，兼衡其
      並非擔任直接詐騙告訴人之分工角色，非屬集團之核心要
      角，參與之程度尚非至深，復與告訴人以3萬元達成賠償
      共識，並轉帳給付完畢，有本院調解案件進行單、公務電
      話紀錄、ATM交易明細表在卷（院卷第61、65、189頁）等
      一切情狀，量處如主文所示之刑。
四、被告於本案擔任車手，雖獲得2000 元之報酬，惟其業已賠 
     償告訴人3萬元，形同未保有犯罪所得，已無再藉由沒收程
    序剝奪其犯罪所得之必要，因認於本案而言，沒收宣告欠缺
    刑法上重要性，爰不為沒收之諭知。
一、公訴意旨另以：被告得知少年陳○瑋（姓名年籍詳卷）缺  
    錢花用，自107年12月間某日起，陸續招攬陳○瑋等人加入  
    詐欺集團，共同從事提領詐欺所得款項之車手工作。被告  
    即與陳○瑋及其他不詳詐欺集團成員，共同意圖為自己不  
    法之所有，基於三人以上共同詐欺取財及意圖隱匿犯罪所  
    得去向之犯意聯絡，由不詳集團成員於108年2月19日11時  
    許前之某時，撥打電話予甲○○，佯稱係其姪子，急需用  錢
    云云，致甲○○陷於錯誤，依指示匯款3萬元至周學恩所  申
    辦之中華郵政帳號00000000000000號帳戶內。嗣被告於  同
    日11時許，將上開周學恩帳戶之金融卡、密碼交予陳○  瑋
    ，由陳○瑋於同日11時59分許，前往臺南市○○區○○  路0段00
    00號仁德郵局，由自動櫃員機提領3萬元得手，再將 款項連
    同金融卡交還被告，被告當場交付5000元予陳○瑋  作為報
    酬，因認被告涉犯刑法第339條之4第1項第2款之三人以上共
    同詐欺取財罪嫌、洗錢防制法第14條第1項之洗錢罪嫌。
二、按犯罪事實應依證據認定之，無證據不得認定其犯罪事實；
    不能證明被告犯罪者，應諭知無罪之判決，刑事訴訟法第15
    4條第2項、第301條第1項分別定有明文。又刑事訴訟上證明
    之資料，無論其為直接或間接證據，均須達於通常一般之人
    均不致有所懷疑，而得確信其為真實之程度，始得據為有罪
    之認定，若關於被告是否犯罪之證明未能達此程度，而有合
    理懷疑之存在，致使無從形成有罪之確信，根據罪疑有利被
    告之證據法則，即不得遽為不利被告之認定。
三、公訴意旨認被告涉犯上開罪嫌，係以：被告於警詢及偵訊之
    供述、證人陳○瑋於警詢之證述、證人甲○○於警詢之指訴、
    周學恩帳戶之交易明細資料、監視器翻拍照片等，為其論罪
    之依據。
四、訊據被告否認有指示陳○瑋為上開提領行為，辯稱：陳○瑋領
    款日期為108年2月19日，而伊於108年1月16日即已出境前往
    大陸地區工作，故陳○瑋領款時，伊不在國內等語。經查：
（一）被害人甲○○於108年2月19日11時許，受騙匯款3萬元至周
      學恩之帳戶後，該3萬元旋遭陳○瑋於同日11時59分許提領
      完畢等事實，業經證人甲○○、陳○瑋於警詢證述明確（卷1
      第32-34、1-7頁），並有周學恩帳戶之開戶及交易明細資
      料（卷1第29-31頁）、陳○瑋提款之監視器翻拍照片（卷1
      第15-20頁）各1份可資佐證。
（二）證人陳○瑋於警詢時固指證被告係於108年2月19日11時許
      ，在臺南市仁德區ＯＯ路「大魯閣棒球場」附近，交付周學
      恩帳戶之金融卡並告知密碼，其提領完畢後，前往臺南市
      北區開元路「成大城」後面公園，將贓款交予被告，被告
      則當場交付5000元報酬等語（卷1第3-4、6頁），並以照
      片指認被告在卷（卷1第9-10頁）。惟被告於108年1月16
      日出境，迄至109年2月9日始入境，有被告之入出境查詢
      結果可稽（院卷第37-39頁），足見被告辯稱陳○瑋領款當
      時，其不在國內一情，確屬真實可信，則證人陳○瑋指證
      被告交付周學恩帳戶之金融卡並告知密碼、收取贓款、交
      付報酬、指認被告等節，顯然與事實不符。　　
（三）而證人陳○瑋於本院證稱：被告並未招募伊進入詐欺集團
      ，本件提款亦非被告所指使，伊是到「大魯閣棒球場」向
      1台白色車子內之人拿取金融卡，領款後前往「成大城」
      後面公園，將款項交給1個騎CUXI型號機車之人，整個過
      程中沒有看到被告等語（院卷第162、170-172頁），核與
      上開被告之出入境資料相符，足見其本院所證，較可採信
      。
（四）至證人陳○瑋於本院雖又證稱：伊108年1月4日在南投因擔
      任車手為警查獲，於同年月5日釋放後，詢問被告有無賺
      錢管道，被告將本案上手之微信聯絡方式傳至伊手機，伊
      在警詢指證被告，可能是因為本案上手微信暱稱為「喬羽
      」，但伊不確定微信暱稱「喬羽」之人是否即為被告等語
      （院卷第166-168、172-174頁），然經被告當庭加以否認
      ，抗辯南投案件被查獲後，其未曾與陳○瑋聯絡，亦未給
      予任何上手微信。查：
　 1、證人陳○瑋所稱被告給予上手之微信聯繫方式一情，既為
      被告所否認，復無其他事證足以補強，故僅為證人陳○瑋
      之單一指證，無從據為不利被告之認定。又縱被告給予陳
      ○瑋本案上手之微信，基於嚴格證明法則，亦無從以之推
      論被告就甲○○被騙、陳○瑋提款所涉之詐欺犯行，有何知
      情或參與，無法證明被告涉入本案。
　 2、關於證人陳○瑋表示本案上手微信暱稱為「喬羽」部分，
      同上所述，僅屬真實性無法補強之單一指證，不能採為不
      利被告之證據。從而，檢察官以證人陳○瑋上開證述及被
      告所涉其他詐欺案件之起訴案情，主張陳○瑋領款當時，
      被告雖已出境至大陸地區，但仍與詐欺集團有所聯繫，透
      過手機指示陳○瑋為提款行為，尚屬無據，難以遽採。
（五）綜上，被告於陳○瑋領款時既已出境而不在國內，無從為
      公訴意旨所指交付提款卡予陳○瑋、收取贓款、給予報酬
      等行為，復查無其他積極證據，足認被告確有參與此部分
      詐欺犯行，參諸前揭說明，依法應就此部分諭知無罪之判
      決。
據上論斷，依刑事訴訟法第299條第1項前段、第301條第1項，洗
錢防制法第14條第1項，刑法第11條、第28條、第339條之4第1項
第2款、第55條、第59條，判決如主文。
本案經檢察官吳毓靈提起公訴，檢察官乙○○到庭執行職務。
中　　華　　民　　國　　110 　年　　2 　　月　　1 　　日
　　　　　　　　　刑事第十四庭  審判長法　官　周宛瑩
　　　　　　　　　                    法　官　李俊彬
　　　　　　　　　　　　　　　　　　　法　官　蕭雅毓
以上正本證明與原本無異。
如不服本判決應於收受本判決後20日內向本院提出上訴書狀，並
應敘述具體理由。其未敘述上訴理由者，應於上訴期間屆滿後20
日內向本院補提理由書狀（均須按他造當事人之人數附繕本）「
切勿逕送上級法院」。 
        　　　　　　　　　　　　　　　書記官　李諾櫻
中　　華　　民　　國　　110 　年　　2 　　月　　1 　　日
附表：卷宗編號對照
【卷1】南市警歸偵字第1080338149號
【卷2】南市警善警偵字第1080412975號
【卷3】台南地檢108年度少連偵字第71號
【卷4】台南地檢108度偵字第14868號
【卷5】台南地檢109年度偵緝字第165號
【卷6】台南地檢109年度偵緝字第167號
附錄論罪法條：
中華民國刑法第339條之4
犯第339條詐欺罪而有下列情形之一者，處1年以上7年以下有期
徒刑，得併科1百萬元以下罰金：
一、冒用政府機關或公務員名義犯之。
二、三人以上共同犯之。
三、以廣播電視、電子通訊、網際網路或其他媒體等傳播工具，
    對公眾散布而犯之。
前項之未遂犯罰之。
洗錢防制法第14條
有第二條各款所列洗錢行為者，處7年以下有期徒刑，併科新臺
幣5百萬元以下罰金。
前項之未遂犯罰之。
前二項情形，不得科以超過其特定犯罪所定最重本刑之刑。